【裁判字號】    90,裁,734
【裁判日期】    900925
【裁判案由】    有關土地事務
【裁判全文】
最  高  行  政  法  院  裁  定                      九十年度裁字第七三四號
    聲  請  人  甲○○
右聲請人因有關土地事務事件，對本院中華民國八十九年二月二十五日八十九年度裁
字第二六七號裁定聲請再審。本院裁定如左︰
    主  文
再審之聲請駁回。
再審訴訟費用由聲請人負擔。
    理  由
按對於本院裁定聲請再審，須具有舊行政訴訟法第二十八條即新行政訴訟法第二百七
十三條第一項、第二項所列各款情形之一者，始得為之。本件聲請人雖未於其聲請狀
表明其聲請再審之事由，惟依其陳述內容，即係指摘原裁定適用法規顯有錯誤，係依
舊行政訴訟法第二十八條第一款規定聲請再審，合先明。按舊行政訴訟法第二十八
條第一款即新行政訴訟法第二百七十三條第一項第一款所謂「適用法規顯有錯誤者」
，係指原裁判所適用之法規與現行法規有所牴觸，或與有效之判例解釋有所違反者而
言。本件本院八十八年度裁字第四一○號裁定，係以：本件聲請人與另一原告林顯卿
（已去世）以其原有座落台北縣八里鄉○○段一四八地號土地遭侵奪、移轉脫產，而
於民國八十六年五月二十九日函請台北縣政府指示相對人臺北縣淡水地政事務所凍結
系爭土地上權利之一切處分，嗣經台北縣政府於八十六年六月四日以八六北府地一字
第一九九二四三號函請該所查明逕復，該所於八十六年六月十三日以北縣淡地一字第
八六○○五三二四號函復聲請人略謂「．．．除具有法定原因或經法院判決確定以外
，本所並無權凍結任何人之不動產權利．．．請自行循司法途逕解決」等語。本件既
屬私法上之法律關係，聲請人自應向普通法院謀求救濟，系爭土地如無法定原因或依
土地登記規則規定，應為限制登記之情形，臺北縣淡水地政事務所尚無禁止系爭土地
所有權人處分系爭土地之權限。是該所函請聲請人自行循司法途徑解決，並無不合。
聲請人雖訴稱在公理正義尚未顯現之前，為防止陳新基等脫產，乃以土地涉及私權爭
執之利害關係，請求該所凍結有關伊等原有土地之一切處分，亦即駁回陳新基等就有
關於伊等原有土地之一切再度登記之申請，並待司法查明真相，關於此，新修正之土
地登記規則第五十一條即有明定，該所蓄意包庇圖利縱容利益共犯集團脫產，顯有違
誤云云。但查系爭土地係聲請人於八十四年二月十八日以買賣為原因，申請所有權移
轉予買受人陳官寶蓮，經臺北縣淡水地政事務所審查無誤，於八十四年二月二十一日
移轉登記完畢，依土地法第四十三條規定，有絕對效力，苟非經法院判決塗銷確定，
登記機關尚不得為塗銷登記（土地登記規則第八條參照）。是聲請人主張依土地登記
規則第五十一條規定駁回陳新基等就系爭土地一切再度登記之申請，洵非可採。次按
提起訴願，以有行政處分之存在為前提要件，所謂行政處分者，係行政主體，基於職
權，就具體事件，所為發生公法上法律效果之單方行政行為而言，至行政機關所為單
純事實通知或理由之說明，既不生何法律上之效果，自非行政處分，人民即不得對之
提起訴願，本院四十四年判字第十八號、六十二年裁字第四十一號亦著有判例。查臺
北縣淡水鎮地政事務所八十六年六月十三日北縣淡地一字第八六○○五三二四號函，
僅單純通知聲請人另循司法途徑解決，並不生任何法律上之效果，應非屬行政處分，
殊為明確。依上開判例意旨，聲請人即不得對之提起訴願。一再訴願決定雖未從程序
上予以駁回，但結論並無不合，仍應予維持，聲請人復提起本件行政訴訟，尚非適法
為由，裁定駁回聲請人及一原告林顯卿之訴，核其認事，用法均無違誤，自無適用法
規顯有錯誤之情形。聲請人認原裁定（本院八十九年度裁字第二六七號）有再審事由
，無非以：聲請人八十八年七月三十日補充理由狀已指明鈞院八十八年度裁字第四一
○號裁定，未依土地登記規則第五十一條第一項第三款、第二項及第三項規定處理，
係違法裁判云云。經查，本件並非單純申請土地登記事件，而係請求限制他人處分土
地，事涉私權爭執，並無土地登記規則第五十一條第一項第三款、第二項及第三項規
定之適用，已詳本院八十八年度裁字第四一○號裁定理由論述綦詳，聲請人之主張無
非法律見解之歧異，揆諸首揭說明，自不得作為聲請再審之事由，雖本院原裁定以聲
請人未陳明再審事由，裁定駁回聲請人再審之聲請，理由尚欠妥適，惟其結果並無二
致，仍應予維持。聲請人本件再審聲請為無理由，應予駁回。
據上論結，本件再審之聲請為無理由，爰依行政訴訟法第二百八十三條、第二百七十
八條第一項、第一百零四條、民事訴訟法第九十五條、第七十八條，裁定如主文。
中    華    民    國      九十      年      九        月    二十五      日
                    最 高 行 政 法 院  第 五 庭
                                審 判 長 法  官      廖  政  雄
                                         法  官      趙  永  康
                                         法  官      林  清  祥
                                         法  官      鍾  耀  光
                                         法  官      姜  仁  脩
右  正  本  證  明  與  原  本  無  異
                                         法院書記官  莊  俊  亨
中    華    民    國      九十      年      九        月    二十六      日


司法院資訊處製作；財團法人民間司法改革基金會備份。
